【裁判字號】    90,訴更,1
【裁判日期】    901012
【裁判案由】    殺人未遂
【裁判全文】
臺灣彰化地方法院刑事判決                              九十年度訴更字第一號
    公  訴  人  臺灣彰化地方法院檢察署檢察官
    被      告  戊○○
    選任辯護人  黃勝雄律師
右列被告因殺人未遂等案件，經檢察官提起公訴 (八十八年度偵字第一００號)，由
本院判決後，經檢察官提起上訴，後經台灣高等法院台中分院發回更審，本院判決如
左：
    主  文
戊○○共同殺人未遂，處有期徒刑柒年。
扣案之棒球棒及鐵拐杖各壹支均沒收。
    事  實
一、緣甲○○因與丁○○有土地開發之糾紛，丁○○於民國八十七年十二月九日，委
    請邱文偉夥同乙○○、丙○○、己○○、庚○○等人，一同前往甲○○位於彰化
    縣員林鎮○○路○段三０五號住處兼公司，處理上開糾紛，復於翌日即同年月十
    日上午，由邱文偉與丙○○、己○○、庚○○向乙○○借用車牌號碼Ｍ四─九六
    一一號自用小客車，又駕車前往甲○○之住處談判後，招致甲○○心生不滿，於
    丙○○等人駕車離去時，即教唆其工頭戊○○駕車尾隨，伺機教訓車上之人，而
    鄭宜昆等人隨後將車開回彰化縣員林鎮鎮○里○○路○段二巷一七七之一號「東
    義堂」神壇找乙○○。嗣於同日十四時許（起訴書載為十二時許），庚○○駕駛
    上開汽車，搭載乙○○、己○○、丙○○同去彰化縣員林鎮○○路吃飯後，開車
    欲折返乙○○位於彰化縣大村鄉美港村美港橫巷五之十號住處泡茶時，途經同縣
    員林鎮○○路○段三０五號甲○○住處前，為戊○○等人發現，戊○○銜命，即
    駕駛其車號ＰＲ─七四八五號ＢＭＷ自用小客車，搭載另四名不詳真實姓名、年
    籍成年男子共同駕車尾隨，行經彰化縣大村鄉○○路○段四十號前等紅燈時，將
    乙○○等人所乘坐之車輛攔下，戊○○等人一同下車，由戊○○持槍對空鳴發一
    槍（戊○○另涉違反檢砲彈藥刀械管制條例案件部分，未具起訴），其他人分持
    木質棒球棒、鐵拐杖等物，將上開乙○○等人乘坐之車牌號碼Ｍ四─九六一一號
    自用小客車之前擋風玻璃、前門、左、右側後車門玻璃盡數敲破（毀損部分已撤
    回告訴，業經本院為不受理判決確定），庚○○、丙○○、己○○等人見狀，立
    即下車躲避，僅乙○○閃避不及，戊○○等人明知頭部為人體之要害，如受重擊
    ，有喪命之可能，竟仍與另四名不詳之人基於殺人之犯意聯絡，以棍棒向乙○○
    之頭部猛擊一下，致乙○○受有頭部十二乘一公分之裂傷（縫八針）、腦挫傷、
    蜘蛛網下腔出血等傷害，當場倒地昏厥而不醒人事，幸經路人及時報警處理，乙○○始倖免於死，員警抵現場處理後，在現場找到木質棒球棒及鐵拐杖各一支，
    彈殼一個等人，始查知上情（甲○○所涉教唆傷害罪部分，業經本院判處不受理
    確定）。
二、案經乙○○訴請臺灣彰化地方法院檢察署檢察官偵查起訴。
    理  由
一、訊據被告戊○○固不否認其當時係在甲○○之公司擔任工頭之事實，惟其矢口否
    認有殺人之犯行，辯稱：伊當天並未帶人殺告訴人，且縱有毆打告訴人，然以證
    人己○○、丙○○等人前於警訊、偵查中原證稱係因車子擦撞始引發糾紛，則被
    告亦無因此細故而有殺害告訴人之故意，況若真有四、五人同時毆擊告訴人，為
    何告訴人僅受有頭部一處之傷害云云。惟查：被告右揭犯罪事實，業據告訴人指
    述歷歷，核與當時亦在場目擊之證人庚○○、丙○○、己○○等人在本院結證之
    情節大致相符，其等明確證述：當時確係被告持槍，帶同其他四名不詳真實姓名
    、年籍之成年男子分持棍棒，一同搗毀乙○○汽車之窗後，殺傷乙○○無誤，並
    有木質棒球棒、鐵拐杖各一支、彈殼一個扣案可相佐證，核與告訴人及證人前指
    述之情節，亦相刎合；被告雖另以前開情詞辯稱並無殺害之故意，然按刑法刑法
    上殺人罪與傷害致人於死罪之區別，本視加害人有無殺意為斷，至於被害人所受
    之傷害程度，固不能據為認定有無殺意之惟一標準，但加害人之下手情形如何，
    於審究犯意方面，仍不失為重要之參考資料，此最高法院二十年非字第一○四號
    早著有判例可供參照，參諸人體頭部乃人之生命中樞，構造甚為脆弱且不堪外力
    重擊，倘若頭部受外力擊打，極易造成顱內出血、壓迫腦部神經而引起死亡之結
    果，此為一般人通常會有之認識，查本案告訴人乙○○頭部所受傷害，依據宏仁
    醫院診斷證明書之記載，為右頂部十二乘一公分之裂傷，推測係鈍器所致（見偵
    查卷宗第五頁），核之現場所扣之球棒及鐵拐杖等物，已堪證告訴人乙○○指訴
    當時其係遭人以上開鈍器擊打頭部，應非虛假，復依告訴人乙○○所提出之診斷
    證明書所載，其在被毆擊之後，係受頭部裂傷、腦挫傷、蜘蛛網下腔出血等傷害
    ，顯見行凶者下手用力甚重，果如告訴人乙○○所稱以及證人己○○等人所證，
    告訴人乙○○當時已擊打至倒地昏厥不起，則下手行凶者上開手持鈍器重擊告訴
    人乙○○頭部之行為，即難認定僅有傷害之犯意，況再觀諸扣案之木質棒球棒及
    鐵拐杖均甚厚實沈重，持以傷人，均足以輕易取人性命，更何況係朝人之頭部要
    害猛擊，是以扣案之兇器研判，客觀上，被告應確有殺害告訴人之意至為明顯；
    而告訴人及目擊證人庚○○等人均直指被告戊○○係指示其所夥同之人下手行凶
    者，且戊○○當時係持槍對空鳴放，則其與持棍棒毆擊告訴人之人應有殺人之犯
    意聯絡，亦屬明確，自不能只因告訴人乙○○僅被毆打三分鐘或一到二分鐘，且
    只有頭部受傷一處，即率推認被告戊○○未有殺害之犯意，是被告此之所辯，顯
    有為己卸責之意，委無可取。另丙○○、己○○雖於警訊及偵查中證稱係因車子
    擦撞糾紛始遭被告等人毆擊云云，惟此與其二人在本院結證堅指被告犯行之詞顯
    相出入，則其等之前或因懾於被告擁槍自重而語多保留，現因被告已因案入獄，
    始坦然指證被告，非無可能，況此乃行兇動機之問題，自不能以此即採認被告未
    有殺害告訴人之故意；而被告與告訴人前固無深仇大恨可言，然其等因涉入甲○○與丁○○之土地開發糾紛，致各事其主，相互角力，其間所涉之金錢利益，據
    丁○○所述，高達新台幣（下同）數億元之譜，而丁○○、甲○○為排解此糾紛
    ，業已分別投入數千萬元之資金，則被告為護其主而啟殺害對手乙○○，實非異
    常，自不能因被告與告訴人前未有深仇大恨，即認其決無殺害告訴人之犯意。是
    被告此之辯解，亦係畏罪避究之詞，均無足取。則其前揭殺人未遂犯行堪以認定
    ，應依法予以論科。
三、核被告戊○○所為，係犯刑法第二百七十一條第二項、第一項之殺人未遂罪。其
    與前述不詳真實姓名、年籍成年男子間，就前述犯行有犯意之聯絡及行為之分擔
    ，均為共同正犯。而著手殺人後尚未致告訴人於死，乃未遂，應依法減輕其刑。
    另其持槍對空鳴槍犯行，應係行兇前之恐嚇行為，此業為其後殺人未遂之實害行
    為所吸收，不另論處。之爰審酌被告犯罪之動機、目的、方法、手段、所得利益
    ，其前曾受戒毒處分，品行難謂良好，復為金錢利益，不惜在光天化日之下、人
    車往來之大道上，夥同多人，持槍及棍棒，當街毆擊告訴人，其心態顯值非議，
    而其行為除造成告訴人因此蒙受身心上之重創外，更嚴重危害社會治安，所生之
    危害難謂輕微，及其犯行不知坦認犯行，善與告訴人和解，賠償其損失等一切情
    狀，量處如主文所示之刑，以示懲儆。扣案之棒球棒及鐵拐杖各一支，均係被告
    與共犯帶去行兇之工具，應係被告或其共犯所有之物，業據證人庚○○、己○○
    、丙○○等人結證在案，應併依法宣告沒收。至被告持槍犯行部分，是否尚涉違
    反槍砲彈藥刀械管制條例之罪，應另行向檢察官舉發，附此敘明。
據上論斷，應依刑事訴訟法第二百九十九條第一項前段、刑法第二十八條、第二百七
十一條第二項、第一項、第二十六條前段、第三十八條第一項第二款判決如主文。
本件經檢察官黃淑媛到庭執行職務。
中      華      民      國    九十      年      十      月      十二    日
                                   臺灣彰化地方法院刑事第一庭
                                       法      官  葛  永  輝
右正本證明與原本無異。
如不服本判決，應於判決送達後十日內向本院提出上訴狀( 須附繕本 )。
告訴人或被害人對於判決如有不服具備理由請求檢察官上訴者，其上訴期間之計算係
以檢察官收受判決正本之日期為準。
                        法院書記官  謝  惠  雯
中      華      民      國    九十      年      十      月      十五    日
刑法第二百七十一條
殺人者，處死刑、無期徒刑或十年以上有期徒刑。
前項之未遂犯罰之。
預備犯第一項之罪者，處二年以下有期徒刑。


司法院資訊處製作；財團法人民間司法改革基金會備份。
